臺北高等行政法院判決
　　　　　　　　　　　　　　　　　　 96年度簡字第00680號
原　　　告　甲○○○
被　　　告　行政院勞工委員會
代　表　人　盧天麟（主任委員）
上列當事人間因就業服務法事件，原告不服行政院中華民國96年
7 月9 日院臺訴字第0960087916號訴願決定，提起行政訴訟。本
院判決如下：
    主  文
原告之訴駁回。
訴訟費用由原告負擔。
　　事實及理由
一、事實概要：
    原告申經被告行政院勞工委員會以民國（下同）89年3 月4
    日台89勞職外字第0535385 號函許可招募外國人1 名，從事
    家庭看護工工作，並核准聘僱菲律賓籍VELASCO ELENA DE
    LIMA，及以91年7 月23日勞職外字第0910634273號函核發展
    延聘僱許可。該外國人旋於91年10月11日失去聯繫，原告報
    經被告以91年10月24日勞職外字第0910416555號函廢止其聘
    僱許可，並諭知該名外國人尋獲後應立即出國，如經警察機
    關遣送出國，其遣送所需之旅費及收容期間之必要費用，應
    由原告負擔。嗣該外國人經基隆市警察局尋獲收容並遣送出
    國，被告乃於95年11月15日以勞職外字第0951247542號函（
    下稱原處分）請原告於該函發文日起30日內繳納收容期間之
    必要費用新臺幣（下同）3,700 元。原告委由代理人李國通
    於95年12月18日以外國人VELASCO ELENA DE LIMA 95年8 月
    30日遭基隆市警察局第三分局尋獲，其接獲通知後已於95年
    9 月28日電匯7,000 元予承辦警員，應已包括收容期間必要
    費用云云，向被告申復。被告以96年1 月19日勞職外字第09
    60500460號函復原告之代理人李國通，以據基隆市警察局第
    三分局96年1 月5 日基警三分三字第0960360042號函復，該
    分局留置天數係因辦案需要，另遣返機票係由該分局承辦人
    代向中聯旅行社訂購，經原告自行查證機票價額確為7,000
    元無誤，不含括警局收容伙食費用，請儘速繳納前開收容期
    間必要費用。原告不服，以被告違反遣返作業程序，致收容
    期間超過必要之留置天數10天，且詢據代辦業者或網路購票
    ，臺北飛馬尼拉之單程票價約5,000 元，承辦警員不當收取
    費用云云，提起訴願，經行政院96年7 月9 日院臺訴字第09
    60087916號訴願駁回，原告仍然不服，遂提起本件行政訴訟
    。
二、兩造聲明：
　(一)原告聲明：訴願決定及原處分均撤銷。
  (二)被告聲明：駁回原告之訴。
三、兩造之爭點：
    原處分命原告繳納3,700 元之必要費用是否適法？
  (一)原告主張之理由：
    1.95年9 月11日基隆市警察局第三分局溫姓警員以電話聯繫
      ：「逃逸外勞VELASCO ELENA DE LIMA 已遭捕獲，基隆市
      警察局第三分局不可能替勞委會預墊費用，雇主只要直接
      繳納費用7,000 元，V 君3 天內就可遣返出境。」原告認
      為政府機關不應以口頭索取費用，且已違反就業服務法第
      60條第2 項規定之繳費程序，故委由代理人於95年9 月16
      日以電子郵件及5 次電話向被告陳情，惟被告不但未通知
      警局依照法定程序加速遣返作業，反而主張原告應直接繳
      納費用，原告因而於95年9 月28日匯款7,000 元溫姓員警
      之帳戶，作為遣返該名外勞所需旅費及收容期間之必要費
      用。
    2.95年9 月11日溫姓員警既已明確告知原告只須繳納費用7,
      000 元，3 天內即可遣返該外勞，足見必要之留置天數僅
      約10天，因此收容期間之必要費用（每天100 元伙食費）
      應為1,000 元。95年9 月16日至28日的電話言詞陳情中，
      被告所屬職訓局亦認同：「陳情期間的外勞收容費用可視
      為『非必要費用』而不計入。」然而原處分卻以37天計算
      收容費用，訴願決定亦以「留置天數係因辦案需要」為理
      由，未做實質說明，對此，原告聲請被告提供基隆市警察
      局第三分局有關VELASCO ELENA DE LIMA 之辦案紀錄作為
      佐證。
    3.洽詢代辦業者或購票網頁，既可知悉臺北飛馬尼拉之單程
      機票約為5,000 元（包含各種稅款），95年9 月28日被告
      所屬職訓局薛課長主張原告匯款7,000 元給溫姓員警，事
      後卻稱該筆費用僅為機票費用，被告不應私自以雇主之金
      錢作為犒賞警員緝捕逃逸外勞之辛勞。訴願決定以「機票
      價額是否偏高，非本件所應審就」為理由駁回訴願，顯有
      刻意包庇被告違法行政之情事。就業服務法第60條第2 項
      ：「前項費用（旅費及收容費用）由就業安定基金先行墊
      付，並於墊付後，由該基金主管機關通知雇主限期繳納。
      」對此，被告應說明「旅費部分為何不依規定，由就業安
      定基金先行墊付？」「對於不合理之機票價額，雇主竟無
      陳情之餘地？」
    4.原告於95年9 月一再陳情「繳費程序不當且違法」，被告
      不但未對陳情事項清楚說明，卻要求原告依據就業服務法
      第60條第1 項及第2 項規定，直接繳納遣返該外勞所需旅
      費及收容費用7,000 元給溫姓員警，原告既已於95年9 月
      28日依被告指示繳費，當然無須理會原處分所為之繳費通
      知。
  (二)被告主張之理由：
    1.按就業服務法第60條第1 項及第2 項規定「雇主所聘僱之
      外國人，經警察機關依規定遣送出國者，其遣送所需之旅
      費及收容期間之必要費用，應由雇主負擔。」「前項費用
      由就業安定基金先行墊付，並於墊付後，由該基金主管機
      關通知雇主限期繳納，屆期不繳納者，移送強制執行」。
    2.經查原告所聘僱之外國人VELASCO ELENA DE LIMA 自91年
      10月11日起發生連續曠職3 日失去聯繫之情事，此有原告
      所填具之雇主聘僱外籍勞工申請書可稽，被告並於91年10
      月24日以勞職外字第0910416555號函函知原告廢止該名外
      國人之聘僱許可，該外國人尋獲後應立即出國，該外國人
      經警察機關遣送出國者，遣送之旅費及收容期間之必要費
      用應由原告負擔。嗣該名外國人VELASCO ELENA DE LIMA
      經基隆市警察局尋獲收容，收容期間必要費用共計3,700
      元整，此有該局預墊費用明細表可稽，故被告依就業服務
      法第60條第2 項規定由就業安定基金先行墊付後，以95年
      11月15日勞職外字第0951247542號函限期原告於發文日起
      30日內電匯前開費用，屆期不繳納者移送強制執行，於法
      並無違誤。
    3.原告起訴略以：
      (1)原告認為政府機關不應以口頭索取費用，且已違反就業
        服務法第60條第2 項規定之繳費程序，原告因而於95年
        9 月28日匯繳7,000 元進入溫姓警員私人帳戶，作為遣
        返VELASCO ELENA DE LIMA 所需旅費及收容期間之必要
        費用。
      (2)既然95年9 月11日溫姓警員能明確告知，原告只要繳納
        費用7,000 元，VELASCO ELENA DE LIMA3天內就可遣返
        出境，足見必要留置天數僅為10天。
      (3)95年9 月16日至9 月28日的電話詢問，被告亦認同陳情
        期間的外勞收容費可視為非必要費用而不計入。
      (4)任意洽詢代辦業者或購票網站，即可知悉臺北飛馬尼拉
        之單程機票費用為5,000 元（含各種稅款，網頁查詢）
        。
    4.惟查：
      (1)就業服務法第60條第1 項「雇主所聘僱之外國人，經警
        察機關依規定遣送出國者，其遣送所需之旅費及收容期
        間之必要費用，應由雇主負擔。」定有明文，揆諸當時
        立法意旨，係因政策決定開放外勞之初，社會各界擔心
        外勞行蹤不明尋獲後，如未能明確規定負擔遣送或收容
        外勞之費用，將造成外勞長期滯留，增加社會成本，故
        該條文明定上開費用應由要求開放外勞殷切且受益最多
        之雇主支付。基此，該條文係雇主之法定責任，合先敘
        明。因係雇主責任，原告既為負擔該項費用之義務人，
        其自行繳納或於被告就業安定基金墊付後，經被告限期
        繳納均無不可，原告對就業服務法第60條第2 項之規定
        顯有誤解。
      (2)有關查獲連續曠職3 日失去聯繫外國人後遣送所需之旅
        費及收容期間之必要費用，應由雇主負擔，就業服務法
        第60條第1 項規定甚明。原告誤以為所繳之7,000 元包
        含遣送費用及收容費用，顯其對法令規定之費用項目有
        所誤會。至於遣送費用之高低即基隆市警察局第三分局
        承辦人代購之機票價額是否偏高，應非本件所應審究之
        範疇。
      (3)就業服務法第60條第1 項規定收容期間之必要費用，係
        因收容事實而發生，並不因警察局之說明或未說明而得
        增減或免除，亦不因是否於陳情期間而有所差異，原告
        所陳，依法並無可採。
      (4)依基隆市警察局95年7 月10日所檢送資料，本案外國人
        VELASCO ELENA DE LIMA 自95年8 月30日起至95年10月
        5 日止經警察機關收容37日，伙食費共計3,700 元之事
        實至為明確。故被告依就業服務法第60條第1 項規定，
        於95年11月15日以勞職外字第0951247542號函請原告限
        期繳納上開收容費用3,700 元，於法並無違誤。
四、本院之判斷：
  (一)按行為時就業服務法第60條第1 項及第2 項規定「雇主所聘
    僱之外國人，經警察機關依規定遣送出國者，其遣送所需之
    旅費及收容期間之必要費用，應由雇主負擔。」「前項費用
    由就業安定基金先行墊付，並於墊付後，由該基金主管機關
    通知雇主限期繳納，屆期不繳納者，移送強制執行。」
  (二)查原告經被告核准招募聘僱之外籍家庭看護工VELASCO
    ELENA DE LIMA ，於聘僱期間內之91年10月11日失去聯繫，
    嗣經基隆市警察局第三分局尋獲收容並依法遣送出國，其收
    容期間之伙食費計3,700 元，業經基隆市警察局支付，報由
    被告自就業安定基金先行墊付，被告依首揭規定，以95年11
    月15 日 勞職外字第0951247542號函責令原告繳納上開費用
    ，並無不合。
  (三)又行為時就業服務法第60條第1 項係基於行政法上之危險責
    任分擔原則，明定外國人經警察機關遣送出國所需旅費及收
    容期間之必要費用應由雇主負擔，雇主是否具有可歸責事由
    ，並非所問。本案據基隆市警察局第三分局96年1 月5 日基
    警三分三字第0960360042號函復，該分局留置VELASCO
    ELENA DE LIMA 天數係因辦案需要，復經行政院詢據該分局
    承辦人員告稱，所辦係逃逸外勞之非法雇主違反就業服務法
    案件，該等收容期間之必要費用課由原告負擔，於法並無違
    誤。
  (四)至VELASCO ELENA DE LIMA 遣返之機票費用，並非本件處分
    之範疇，基隆市警察局第三分局承辦人代購之機票價額是否
    偏高，非本件所應審究。是原告稱：詢據代辦業者或網路購
    票，臺北飛馬尼拉之單程票價約5,000 元，承辦警員不當收
    取費用云云，要不足採。
  (五)再就業服務法第60條第1 項規定收容期間之必要費用，係因
    收容事實而發生，並不因警察局之說明或未說明而得增減或
    免除，亦不因是否於陳情期間而有所差異，本件依基隆市警
    察局95年7 月10日所檢送資料，本案外國人VELASCO ELENA
    DE LIMA 自95年8 月30日起至95年10月5 日止經警察機關收
    容37日，伙食費共計3,700 元之事實，已如上述，是原告稱
    ：分局溫姓警員以電話聯繫：「逃逸外勞VELASCO ELENA
    DE LIMA 已遭捕獲，基隆市警察局第三分局不可能替勞委會
　  預墊費用，雇主只要直接繳納費用7,000 元，V 君3 天內就
    可遣返出境。」云云，縱屬實情，亦不影響原告應負擔之責
    任。
  (六)綜上，原告所述，為無可採。從而，原處分並無不法，訴願
    決定予以維持，亦無不合。原告徒執前詞，訴請撤銷，為無
    理由，應予駁回。
五、本件適用簡易訴訟程序，爰不經言詞辯論逕為判決，併予敘
    明。
據上論結，本件原告之訴為無理由，爰依行政訴訟法第98條第1
項前段、第233 條第1 項、第236 條，判決如主文。
中　　華　　民　　國　　96　　年　  12　　月　 18  　 日
                            第二庭  法  官　陳金圍
上為正本係照原本作成。
本件以訴訟事件所涉及之法律見解具有原則性者為限，始得於本
判決送達後20日內向本院提出上訴狀並表明上訴理由，如已於本
判決宣示後送達前提起上訴者，應於判決送達後20日內補具上訴
理由（均按他造人數附繕本），且經最高行政法院許可後方得上
訴。
中　　華　　民　　國　　96　　年　  12　　月　 18  　 日
                                    書記官　陳可欣
